【裁判字號】    98,易,2208
【裁判日期】    981013
【裁判案由】    勞動基準法
【裁判全文】
臺灣臺北地方法院刑事判決              98年度易字第2208號
公   訴  人  臺灣臺北地方法院檢察署檢察官
被       告  精峰企業股份有限公司
兼 代 表 人  乙○○
                       樓
上列被告因違反勞動基準法案件，經檢察官提起公訴（98年度偵
字第12379號），本院判決如下：
    主  文
精峰企業股份有限公司、乙○○均無罪。
    理  由
一、公訴意旨略以：被告乙○○係精峰企業股份有限公司（下稱
    精峰公司）之負責人，為勞動基準法第2條第2款所稱之雇主
    ，其僱用告訴人甲○○為精峰公司之工程部經理，明知雇主
    有勞動基準法（下簡稱勞基法）第11條第2款虧損或業務緊
    縮時之情事而終止勞動契約時，應依同法第17條規定給付勞
    工資遣費，竟於民國97年10月30日終止與告訴人之勞動契約
    ，而未依上開規定發給新臺幣（下同）45萬4667元資遣費予
    告訴人，因認被告乙○○違反勞基法第78條之規定而涉犯同
    法第17條未依規定發給員工資遣費罪嫌，另被告精峰公司因
    其負責人被告乙○○執行業務違反勞基法第17條之規定，應
    依勞基法第81條前段規定，處以同法第78條之罰金。
二、按不能證明被告犯罪或其行為不罰者應諭知無罪之判決，刑
    事訴訟法第301條第1項定有明文。
三、公訴人認被告乙○○、精峰公司涉犯前開罪嫌，無非係以：
    被告乙○○坦承未依法給付資遣費與告訴人之供述；告訴人
    之指述；證人朱志勇、楊明哲之證述；精峰公司之資遣公告
    、勞工保險退保申報表及臺北市政府勞工局勞資爭議案件協
    調會紀錄，為其主要論據。訊據被告乙○○固坦承其未依規
    定按時給付資遣費與告訴人等情，惟堅決否認有違反勞基法
    犯行，辯稱：告訴人係選擇採用新制（即法源為勞工退休金
    條例）之勞工退休制度，故相關資遣費之給付應適用勞工退
    休金條例之規定，並非依勞基法之規定發給；且伊所擔任負
    責人之精峰公司已因經營不善而倒閉，伊及精峰公司均無能
    力給付告訴人之資遣費等語。
四、經查：
  (一)按勞工退休金條例係於93年6月30日以總統華總一義字第09
    300121821號令制定公布，並自公布後1年即94年7月1日施行
    （按同條例於96年7月4日修正公布第53條條文；修正之第1
    項及第2項規定，溯及自94年7月1日生效，其餘條文未修正
    ）。又勞工退休金事項，優先適用勞工退休金條例，該條例
    未規定者，適用其他法律之規定；勞工適用勞工退休金條例
    之退休金制度者，適用該條例後之工作年資，於勞動契約依
    勞動基準法第11條、第13條但書、第14條及第20條或職業災
    害勞工保護法第23條、第24條規定終止時，其資遣費由雇主
    按其工作年資，每滿1年發給2分之1個月之平均工資，未滿1
    年者，以比例計給；最高以發給6個月平均工資為限，不適
    用勞動基準法第17條之規定；依勞工退休金條例第12條第1
    項規定計算之資遣費，應於終止勞動契約後30日內發給，勞
    工退休金條例第1條第2項、第12條分別定有明文。次按雇主
    違反勞工退休金條例第11條第2項、第12條第1項、第2項或
    第39條規定給付標準及期限者，處25萬元以下罰鍰，同條例
    第47條亦規定甚明。
  (二)被告乙○○係精峰公司之負責人，於88年11月3日起雇用告
    訴人，迄於97年10月30日因精峰公司經營不善導致虧損，遂
    依勞基法第11條第2項之規定終止與告訴人間之勞動契約，
    且迄今尚未給付任何資遣費與告訴人等情，業據被告乙○○
    坦承無訛，核與告訴人於警詢、偵查中之指述相符（見他字
    卷第42頁至第45頁、偵查卷第5頁至第7頁），並有精峰公司
    資遣公告（見他字卷第5頁）、精峰公司勞工資遣費計算清
    冊（見他字卷第12頁）、勞工保險退保申報表（見他字卷第
    13頁）及臺北市政府勞工局勞資爭議案件協調會紀錄（見他
    字卷第28頁）各1紙在卷可稽，固堪信為真實。
  (三)然告訴人係選擇採行適用勞工退休金條例之勞工退休新制之
    事實，業據告訴人於本院準備程序中陳述明確（見本院卷第
    16頁反面），並有勞工保險局98年9月10日保退二字第09810
    318650號函暨檢附之精峰公司勞工退休金申報資料表1份存
    卷足考（見本院卷第20頁至第21頁），堪認屬實。揆諸前開
    說明，勞工退休金條例對於勞工資遣費之給付既已有特別規
    定，自應優先適用該條例之規定辦理，並排除勞基法第17條
    之適用，而依該條例第47條之規定，被告乙○○、精峰公司
    未依同條例第12條之規定，按期給付資遣費與告訴人之行為
    ，均僅屬於行政罰之範疇，尚無受刑事處罰之餘地，是其等
    前揭行為既均屬不罰，自應為被告2人無罪之諭知。
據上論斷，應依刑事訴訟法第301條第1項，判決如主文。
本案經檢察官蒲心智到庭執行職務
中    華    民    國    98    年    10    月    13    日
                  刑事第十庭    審判長法  官  蔡坤湖
                                      法  官  姚念慈
                                      法  官  謝昀璉
上正本證明與原本無異。
如不服本判決應於收受送達後10日內向本院提出上訴書狀，並應
敘述具體理由；其未敘述上訴理由者，應於上訴期間屆滿後20日
內向本院補提理由書（均須按他造當事人之人數附繕本）「切勿
逕送上級法院」。告訴人或被害人如對於本判決不服者，應具備
理由請求檢察官上訴，其上訴期間之計算係以檢察官收受判決正
本之日期為準。
                                      書記官  鄭雅文
中    華    民    國    98    年    10    月    14    日


司法院資訊處製作；財團法人民間司法改革基金會備份。
